【裁判字號】    98,上易,792
【裁判日期】    990126
【裁判案由】    妨害秘密
【裁判全文】
臺灣高等法院臺中分院刑事判決         98年度上易字第792號
上  訴  人  臺灣臺中地方法院檢察署檢察官
上  訴  人
即  被  告  乙○○
選任辯護人  詹漢山  律師
被      告  丙○○
上  一  人
選任辯護人  林志忠  律師
            陳國華  律師
上列上訴人等因被告等妨害秘密案件，不服臺灣臺中地方法院97
年度易字第4314號中華民國98年3月30日第一審判決（起訴案號
：臺灣臺中地方法院檢察署97年度偵字第15292、19412號），提
起上訴，本院判決如下：
    主  文
原判決關於乙○○部分撤銷。
乙○○無罪。
其他上訴駁回。
    理  由
一、公訴意旨略以：被告丙○○自民國（下同）95年6月間起，
    任職內政部警政署刑事警察局（下稱刑事警察局）檢肅科警
    務正，而刑事警察局檢肅科職司全國流氓、治平專案目標等
    屬暴力犯罪，且對社會治安有重大危害者之檢肅業務，依內
    政部警政署治平專案目標提報規定，治平專案對象之檢肅流
    程，係由各警察機關係依犯罪初步蒐證結果，就涉犯組織犯
    罪防制條例案件，且犯罪行為明確，屬集團首惡者，擇一提
    報，經刑事警察局核列治平目標後，再函覆提報機關，由提
    報機關繼續蒐證，待治平目標之犯罪事實及證據蒐證齊全，
    即檢肅治平目標到案，再報請刑事警察局核予績效，而被告
    丙○○即為刑事警察局檢肅科專責初審警察機關提報「治平
    專案檢肅目標」管制蒐證檢肅業務之唯一承辦人員，是職司
    重大犯罪偵辦業務之警務人員。被告丙○○雖在臺北巿任職
    ，然其假日仍返回臺中巿之住處居住，前又曾任職臺中地區
    警界，因而結識在中部地區以經營餐飲、租車為業之陳志佳
    ，交往後，2人更進而以結拜兄弟相稱。被告丙○○之後因
    出入陳志佳所經營之「新飛馬租車行」，並透過陳志佳之介
    紹，於96年8、9月間，結織陳志佳另一結拜兄弟丁○○，再
    因此數次與丁○○、陳志佳等人一同餐敘。而丁○○名義上
    雖為巨人徵信社（設臺中巿文心路1段482號）之負責人，以
    從事合法徵信及販賣徵信器材業，但其自96年間起，即與戊○○（涉犯恐嚇等罪嫌部分，另案提起公訴）另以天王公司
    、巨人徵信社名義，登報廣告接受委託處理不良債權，丁○○在受不特定債權人委託追討債權後，即指揮戊○○、張信
    隆等人共同以自稱「四海幫眾」及以聚眾恐嚇、潑灑紅漆等
    方式，經營暴力討債，渠等涉犯組織犯罪防制條例、恐嚇等
    不法罪嫌，經彰化縣警察局蒐證後，由於被害人指訴及相關
    事證顯示，認戊○○涉犯組織犯罪防制條例案件罪嫌重大，
    彰化縣警察局遂於96年10月3日，報請台灣台中地方法院檢
    察署檢察官指揮偵辦，並於96年12月13日（發文日），以彰
    警刑二字第0960071755號函刑事警察局，報請核列戊○○為
    「治平專案檢肅目標」，彰化縣警察局並依蒐證之結果及治
    平專案目標提報規定，於提列戊○○為治平專案目標卷內，
    附有戊○○與丁○○、巨人徵信社等其人員間之組織架構、
    分工圖、犯行簡表及被害人筆錄，更依蒐證結果，敘明丁○○涉有恐嚇、組織犯罪防制條例等案件罪嫌之犯罪事實。因
    此，被告丙○○在接獲彰化縣警察局提報初審該案時，即得
    知丁○○涉有組織犯罪防制條例等罪嫌，且現為彰化縣警察
    局報請檢察官蒐證偵辦中，然被告丙○○明知此一偵辦內容
    為本署檢察官指揮偵辦之偵查不公開事項，屬國防以外之機
    密，更何況該案除已有部分被害人之指證筆錄外，仍有部分
    被害人尚待傳訊、查證，以釐戊○○、丁○○等人之犯嫌，
    但被告丙○○為博得陳志佳、丁○○之認同，竟昧於職掌，
    更罔顧本案出面指證之被害人的人身安全，而基於不法犯意
    ，於96年12月19日22時許，撥打陳志佳持用之門號00000000
    00號行動電話，欲向陳志佳示警，因陳志佳持用之該行動電
    話山區收訊不佳，陳志佳遂借用蔣台福所持用之門號000000
    0000號行動電話撥打被告丙○○持用之門號0000000000號行
    動電話，而陳志佳認此事宜由被告丙○○直接告知丁○○，
    又適丁○○、陳志佳與友人黃健志（臺中巿警察局第四分局
    偵查佐）、蔣台福等人當時正一同在南投縣仁愛鄉之清境農
    場附近，為蔣台福經營之「西雅圖民宿」內餐聚，陳志佳遂
    於同日22時6分許，以蔣台福所持用之門號0000000000號行
    動電話，撥打被告丙○○所持用門號0000000000號行動電話
    ，接通後，再交由丁○○與丙○○直接對話，被告丙○○即
    於電話中告知丁○○有關巨人徵信社因涉入組織犯罪且被提
    報治平專案目標，現由檢、警調查偵辦中，丁○○起初深感
    懷疑，遂回以被告丙○○：「我平日行事小心，應無被提報
    之可能」等語，被告丙○○為取信丁○○，更為助丁○○湮
    滅相關事證，以逃避調查及可能之刑罰，竟直接將丁○○共
    同與戊○○，以巨人徵信社、天王企業名義，對外從事暴力
    討債而涉犯組織犯罪防制條例罪嫌，經彰化縣警方蒐證結果
    ，已將戊○○提列治平專案目標，現並由台灣台中地方法院
    檢察署檢察官以戊○○、丁○○等人涉犯組織犯罪防制條例
    案件，指揮彰化縣警察局偵辦中屬偵查不公開之國防以外之
    機密，洩漏於該案之涉案人丁○○，丁○○聽聞被告丙○○
    論述其與戊○○之犯行，參以其事先已得知戊○○為通緝犯
    ，戊○○平日雖居住在巨人徵信社4樓，但其或巨人徵信社
    表面上刻意與戊○○保持距離，應顯少有人知悉2人間之往
    來等情，丁○○始知前與戊○○共同暴力討債之犯行，已東
    窗事發，丁○○更深怕戊○○因另涉犯妨害風化罪嫌，經台
    灣台中地方法院檢察署於96年9月12日發布通緝後，仍在巨
    人徵信社任職，甚至居住在巨人徵信社4樓之情，若為警緝
    獲或因台灣台中地方法院檢察署檢察官持續指揮蒐證戊○○
    暴力討債之犯嫌，其勢必難逃藏匿人犯、恐嚇及組織犯罪防
    制條例等罪責，為求自保，更求與戊○○切割，即求助於相
    識多年且當時任職內政部警政署臺中港務警察局（臺中港務
    警察局）局長何國榮（現為內政部警政署勤務指揮中心副主
    任），幾經思量後，認惟有在彰化縣警察局將戊○○將戊○○以治平目標檢肅到案前，先設法逮捕戊○○，藉瓦解彰化
    縣警察局就戊○○之治平目標檢肅案件，而臺中港務警察局
    更可以查獲戊○○及有後續調查其他案件之名，協辦原本由
    本署檢察官前指揮彰化縣警察局偵辦丁○○、戊○○涉犯暴
    力討債、組織犯罪案件，再從中探尋有關丁○○犯嫌部分，
    而為丁○○預設防火牆。嗣謀定此一作法後，首要之務，即
    應先設法由臺中港務警察局得以通緝犯身分，緝獲戊○○，
    因此何國榮先邀集內政部警政署臺中港務警察局刑事課小隊
    長石正德（另由檢察官為不起訴處分）、被告乙○○與丁○○及其手下郭德偉餐敘，再介紹丁○○、郭德偉與石正德、
    被告乙○○認識並擔任臺中港務警察局之線民，之後，丁○○再以提供線報之名，責由其手下郭德偉前往臺中港務警察
    局製作檢舉通緝犯戊○○持有槍、彈之檢舉筆錄，據此郭德
    偉再於96年12月24日，以電話佯向平日即有施用毒品習慣之
    戊○○調支毒品（即譯文中提及之硬、軟之物），成功將當
    時返回臺北地區躲藏之戊○○，誘回臺中巿，待戊○○於96
    年12月25日23時32分許，依約前往臺中巿西區○村路○段與
    忠誠街口之茶飲店現身時，早已事先帶隊在該處四週完成佈
    署之被告乙○○及石正德隨即一擁而上，將戊○○以通緝犯
    逮捕，更順利在戊○○身上查獲遂行暴力討債時之債權證明
    即本票數十張及改造槍、彈，戊○○經逮捕帶至臺中港務警
    察局製作筆錄時，郭德偉與該案雖毫無關係，但仍能依丁○○之指示，在旁掌握戊○○偵訊情形，並隨即向丁○○回報
    戊○○偵訊及指證與巨人徵信社關係之內容（詳當日被告丁○○與郭德偉間之通訊譯文）。翌日（26日），戊○○經台
    灣台中地方法院檢察署檢察官偵訊後，因認其持有槍、彈而
    涉犯槍砲彈藥刀械管制條例案件及前因通緝而有逃亡之虞，
    經聲請羈押獲准。之後，丁○○為有效掌握本案進度，即由
    被告乙○○及石正德以緝獲戊○○及不明本票為由，主動向
    台灣台中地方法院檢察署偵辦戊○○涉犯槍砲條例案件之承
    辦檢察官表明有再持續追查本票來源之必要，而欲協辦戊○○前涉犯組織犯罪防制條例案件，經檢察官間內部聯繫後，
    查覺本案實有內情，遂以「各檢察官獨立報案，對其他檢察
    官指揮或欲指揮之單位均不便有任何建議」為由推辭，但仍
    同意由被告乙○○及石正德等人另行偵辦扣案本票部分。因
    此，被告乙○○及石正德仍得以依當日在戊○○處扣得之本
    票，偵辦戊○○暴力討債案件。之後，戊○○於承辦檢察官
    於97年1月4日上午9時55分許偵訊中，稱其居所分別位於臺
    中巿大聖街及與丁○○合夥開設在臺中巿文心路1段482號之
    巨人徵信社內，承辦檢察官認有對該戊○○上揭2居所為搜
    索之必要，經戊○○當庭同意搜索後，即當場諭令當時同在
    偵查庭上之被告乙○○及石正德帶同羈押中之戊○○前往搜
    索，當日適逢郭德偉與何國榮在臺中港區附近之某餐聽餐聚
    ，又因被告乙○○在搜索戊○○之大聖街居所時，即先以電
    話回報搜索之情，被告乙○○遂先返回臺中港務警察局，改
    由石正德率領其他同仁在搜索戊○○之大聖街居所後，帶同
    戊○○在巨人徵信社外等待指示，經一番討論後，被告乙○○為使丁○○得以事先防範，竟共同基於不法犯意，而悖於
    所執行犯罪偵查之警務，由被告乙○○於同日14時1分許，
    借用郭德偉所持用之門號0000000000號行動電話，撥打丁○○所持用之門號0000000000號行動電話，在對巨人徵信社執
    行搜索前，將帶同羈押中之戊○○搜索巨人徵信社此一檢察
    官偵辦中屬偵查不公開之國防以外之偵查祕密，事先以電話
    向丁○○洩漏，更指示丁○○應交待公司內員工一概否認認
    識戊○○，以此使丁○○得事先準備，應付該次搜索。嗣因
    檢察官前因偵辦丁○○涉犯組織犯罪防制條例案件而對丁○○所持用之上揭行動電話依法執行通訊監察，始得查悉被告
    乙○○之犯行，並據此追查出被告丙○○洩祕犯行。因認被
    告丙○○、乙○○均係犯刑法第132條第1項洩漏國防以外之
    秘密罪嫌。
二、按被告未經審判證明有罪確定前，推定其為無罪；犯罪事實
    應依證據認定之，無證據不得認定犯罪事實；又不能證明被
    告犯行者，應諭知無罪之判決，刑事訴訟法第154條、第301
    條第1項定有明文。又刑事訴訟法第161條第1項規定：「檢
    察官就被告犯罪事實，應負舉證責任，並指出證明之方法。
    」因此，檢察官對於起訴之犯罪事實，應負提出證據及說服
    之實質舉證責任，倘其所提出之證據，不足為被告有罪之積
    極證明，或其闡明之證明方法，無從說服法官以形成被告有
    罪之心證，基於無罪推定之原則，自應為被告無罪判決之諭
    知。又認定不利於被告之事實，須依積極證據，茍積極證據
    不足為不利於被告事實之認定時，即應為有利於被告之認定
    ，更不必有何有利之證據；事實之認定，應憑證據，如未能
    發現相當證據，或證據不足以證明，自不能以推測或擬制之
    方法，為裁判基礎；且刑事訴訟法上所謂認定犯罪事實之積
    極證據，係指適合於被告犯罪事實之認定之積極證據而言，
    雖不以直接證據為限，間接證據亦包括在內，然而無論直接
    或間接證據，其為訴訟上之證明，須於通常一般之人均不致
    有所懷疑，而得確信其為真實之程度者，始得據為有罪之認
    定，倘其證明尚未達到此一程度，而有合理之懷疑存在時，
    自不能以推測或擬制之方法，以為有罪裁判之基礎（最高法
    院30年上字第816號、29年上字第3105號、40年臺上字第86
    號、76年臺上字第4986號判例參照）。
三、被告丙○○部分：
  (一)公訴意旨認被告丙○○涉犯上開罪嫌，所持理由無非以：
  1.證人丁○○於96年12月19日22時許，與證人陳志佳、蔣台福
    同在南投縣仁愛鄉清境農場附近，為證人蔣台福所經營之「
    西雅圖民宿」內餐聚時，證人陳志佳先接獲被告丙○○來電
    ，不久證人陳志佳告以證人丁○○：「劉SIR你慘了」一語
    ，並要證人丁○○接聽，被告丙○○待證人丁○○接聽後，
    即告以；「劉SIR你們公司被提報組織」，經證人丁○○回
    以：「我平日行事小心，應無被提報之可能」，被告廖鼎繼
    答以：「你們公司是不是有一位叫戊○○的」及戊○○經提
    報組織犯罪，證人丁○○始知事態嚴重，更隨即反問被告丙○○是何單位提報，被告廖鼎繼答以彰化警方，證人丁○○
    因此向時任臺中港務警察局局長之友人何國榮求助等情，業
    據證人丁○○證述屬實，而證人丁○○當日以蔣台福所持用
    之門號0000000000號行動電話與丙○○對話一情，並據證人
    陳志佳證述屬實，復有蔣台福之上揭行動電話，與被告丙○○持用之門號0000000000號行動電話通聯紀錄，及基地位置
    在卷可稽，並有彰化縣警察局提報戊○○為治平檢肅目標卷
    宗在卷。
  2.依證人即刑事警察局檢肅科科長朱宗泰所證，被告丙○○為
    治平檢肅目標初審唯一承辦人員，而相關案件經丙○○初審
    後，交由組長、研究員複審，但佐以證人丁○○所證，除被
    告丙○○外，別無認識該局治平目標承辦人員。佐以之後證
    人丁○○積極配合臺中港務警察局查緝戊○○，及證人丁○○於96年12月26日中午12時12分許，即戊○○為臺中港務警
    察局查獲翌日，與當時人在中港務警察局之郭德偉通訊譯文
    中，交待郭德偉請臺中港務警察局務必查出是彰化何單位提
    報一情，更足以證明證人丁○○確已從被告丙○○口中得知
    戊○○為彰化警方提報治平對象一情。
  3.蔣台福0000000000號行動電話與被告丙○○0000000000號行
    動電話通聯紀錄及基地位置；證人丁○○、楊志佳、蔣臺福
    、朱宗泰之證述，被告丙○○之供述等情，作為主要論據。
  (二)訊據被告丙○○對於其於96年12月19日22時許，在南投縣清
    境西雅圖民宿宴飲時，與陳志佳通話，再轉手與證人丁○○
    通話之事實，固所是認，惟堅決否認有何公訴人所指訴之洩
    漏國防以外之秘密犯行，辯稱：依通聯紀錄顯示打給伊的電
    話，通話時間只有30秒，如照起訴書所言，電話換手了3 個
    人，根本來不及講這些事。證人丁○○在押也有想交保的壓
    力，而且4月17日問了4份筆錄，證人丁○○也承認他在地檢
    署做偽證，所以審判時證人丁○○所為證述係可信的。證人
    陳志佳在97年4月21日政風室所為筆錄也自己說當天他喝了
    很多酒，真的想不起來，然後後來又供出伊，顯然有矛盾的
    地方。而且陳志佳也有跟檢察官說當天他有記錯了。丁○○
    後來有寫信給伊道歉，再審酌證人蔣台福的證述等語。
  (三)經查：
  1.依96年12月19日蔣台福手機0000000000號，基地臺位置於南
    投縣仁愛鄉，發話給被告丙○○手機0000000000號之通聯紀
    錄顯示（見他字第480號偵查卷二第116頁），雙方之通話時
    間僅只有30秒，即自96年12月19日22時零6分19秒開始，依
    證人蔣台福、陳志佳及丁○○於原審之證言得知，該支電話
    手機前後換手了3個人，證人陳志佳與被告丙○○又聊了約
    20秒閒事，縱與證人丁○○有交談事情，根本來不及講幾句
    話，是否能如丁○○在偵訊中所證述或起訴書所稱，有談到
    提報組織犯罪等事，即非無疑。證人丁○○於檢察官偵訊時
    雖證稱，其係於96年12月19日在南投縣清境西雅圖民宿宴飲
    時，與被告丙○○通話而始知悉戊○○經提報組織犯罪一事
    ，然證人丁○○於原審結證稱：「（《提示97年11月18日準
    備書狀證物一書信》是不是你寫的？你為何要寫這封信？）
    因為我交保出來之後，我覺得我做了不實的筆錄，對丙○○
    不好意思。（信中你有提到政風室的人告訴你如果你講說是
    丙○○告訴我被提報的事情，要不然不可以交保，這樣確實
    嗎？）確實。（你在97年4月17日9點57分開始做筆錄至10點
    59分，你都沒有供稱丙○○洩密的事，可是7分鐘後即11點
    零6分，檢察官開始做筆錄，你就說丙○○告訴陳志佳，然
    後陳志佳再告訴我，說我被提報組織，請問，這7分鐘發生
    何事？）當時第一次庭訊完畢後，我問檢察官，要怎樣才可
    以給我交保，然後檢察官說，把誰告訴你的，說你被送組織
    這件事，他可以考慮讓我交保。（到底是誰跟你說巨人徵信
    社及你被提報的事情？）97年2月15日我收到出入境管理局
    的公文，因我涉及組織犯罪而被限制出境的通知，我才知道
    ，其實沒有人告訴我。（你收到通知後，你有跟誰查證過嗎
    ？）公文裡面好像有案號的樣子，所以我拿公文到地檢署法
    警室去問，然後法警室打電話給書記官，後來書記官告訴我
    說檢察官說公事公辦。（你在2月15日時就接到通知，何時
    去找檢察官？）好像過了2、3天後我就去找檢察官了。我是
    3月3日當天偵訊到3月4日被收押。6月底出來。（為什麼在4
    月在政風室的時候，為何在做筆錄的時候，會說出丙○○，
    而且還說得那麼清楚？）當時我被收押禁見，而且涉及組織
    ，我會害怕，所以我才配合他們這樣講。他們告訴我，如果
    我可以指證丙○○的話，檢察官會考慮讓我交保。（《提示
    他字第480號偵查卷4月22日丁○○筆錄》你在這份筆錄中，
    以證人身分所言是否實在？）事實上廖大哥沒有跟我說，當
    時我是為了交保才配合他們。（你是今日所言屬實，還是4
    月22日所言屬實？）事實上不是廖先生講的。我在4月22日
    是偽證』。（為什麼那封信沒有說到你收到入出境管理局的
    公文？）我之前在檢察官面前就有講過。（這部分為何先前
    不講清楚，而一直牽扯到丙○○？）我之前有這樣講，但是
    當時承辦檢察官不讓我交保。（既然這份公司如此重要，為
    何交保後就沒有再提出？）公文我一直放在家中，因為沒有
    人跟我要這份公文」等語。是依證人丁○○上開所述，其於
    97年4月17、22日證稱，係被告丙○○告知被查報組織犯罪
    一詞，顯係為圖交保，而對檢察官所為之偽證。況證人丁○○於原審翻異前供，甘冒觸犯刑事偽證之罪名，明確表示不
    是被告丙○○告知巨人徵信社及丁○○被提報組織之事，而
    是因被押在看守所，為了交保所臨時杜撰之詞。證人丁○○
    於原審結證稱：「組織的事情沒有人跟我講」等語，尚非虛
    構，堪屬可採。
  2.證人蔣台福於原審亦結證稱：「（96年12月19日當天，陳志
    佳有沒有向你借用行動電話撥打出去？）有。（剛剛筆錄你
    有跟檢察官講到，陳志佳打電話後有拿給我聽，當時通話對
    象是丙○○，是否有此事？《提示上開筆錄》）是的。（你
    跟丙○○通話的時間多長？）因為當天我事情太多了，我只
    是問個好而已，大概7、8秒而已。（你跟丙○○通完電話後
    ，電話有無交給其他人再繼續通話？）沒有。我跟丙○○問
    好後就掛斷了。（是不是知道陳志佳跟丙○○說什麼？）我
    真的不知道」，又證人陳志佳於原審結證稱：「（你跟丙○○通電話的時間多長？）大概講了20幾秒。（你跟他通完電
    話後，有沒有把電話交給證人丁○○接聽？）沒有。（你跟
    丙○○通完電話後，你電話如何處理？）因為手機是我大哥
    蔣臺福的，打電話後我將手機交還給蔣臺福，我大哥蔣臺福
    有跟丙○○寒暄問候。（97年4月21日警政署調查筆錄的記
    載，你在當天有跟警察說你電話有拿給丁○○，要丁○○在
    電話中自己向你的結拜五哥丙○○解釋，而且你說我覺得那
    一天如果我不要太雞婆將電話拿給丁○○聽的話，丙○○根
    本不會有機會跟丁○○說，你是不是有這樣講過？提示並告
    以要旨）我沒有這樣說過。（簽筆錄之前，有無看過筆錄？
    ）我只有看最後一頁，簽完名我就走了。（97年5月27日你
    到地檢署做筆錄，你跟檢察官說，當日我喝很多酒，我事後
    回想，警詢時所稱我將電話拿給丁○○接聽是我記錯了，有
    無此事？）我在警察局有講，但是當天很匆促，所以事後檢
    察官問我的時候，我就有跟檢察官說我當時記錯了。當天我
    很醉。（剛剛警察局筆錄是4月，離事發已經多月，為何還
    能清楚講這麼多？）當天我突然被帶到地檢署，然後又要趕
    票，一開始我都不知道，然後問話的警員叫我配合，又說其
    他人都問好了。（剛剛警察局的筆錄是否實在？《提示》）
    這是政風室一直提示，好像講故事一樣，要我配合。（你這
    樣講不怕害到丁○○？）當時我真的搞不清楚狀況。（你記
    得有跟蔣臺福借手機打給丙○○，但是為何其他事情都不記
    得了？）因為當天我手機收訊不好，然後跟蔣臺福借手機，
    然後丙○○問我在那裡，我說我在山上，因為國外的朋友回
    來，然後我說我跟丁○○在一起，丙○○說要我不要跟丁○○在一起，而且還兇我，我心情不好，就多喝了點酒。（你
    剛剛記得很清楚？你是何時喝醉的？）我們從6點多開始喝
    ，打電話的時候已經醉了」等語。依證人蔣台福、陳志佳上
    開證述情節，亦無從證明被告丙○○是否有與丁○○通話，
    以及通話內容為何之情，並無從得知被告丙○○有無洩密之
    情事。
  3.證人朱宗泰（刑事警察局檢肅科科長）於97年10月20日雖於
    偵查中證稱：「檢肅科承辦只有一個是丙○○」，然同時又
    證稱：「他負責初審，初審後給組長及研究員，最後才發文
    給呈報警察局」等語，然此亦無法由僅一位承辦人員，又與
    證人丁○○認識之事實，即可推論出被告丙○○有洩漏組織
    犯罪之消息給丁○○知悉之結論。又公訴人之起訴事實記載
    ：「證人丁○○於96年12月26日中午12時12分許，即戊○○
    為臺中港務警察局查獲翌日，與當時人在臺中港務警察局之
    郭德偉通訊譯文中，交待郭德偉請臺中港務警察局，務必查
    出是彰化何單位提報一情」乙節，遍查全卷證據資料，並無
    積極確切證據可資證明丁○○知悉是彰化有警察單位提報組
    織犯罪之事實，惟丁○○得知該被提報組織犯罪之消息來源
    ，亦經緯萬端，可能是任何檢警單位之人員所洩漏，但實際
    上並未有任何由被告丙○○直接洩漏給丁○○或其他人知悉
    之證據存在，此部分起訴事實無證據可證明。
  (四)綜上所述，被告丙○○辯稱其無任何洩漏提報組織犯罪之消
    息予丁○○知悉一事，尚屬有據，應值採信。況經本院調查
    相關事證，綜合審認，尚難確信本案就被告丙○○之犯罪事
    實已達真實之程度，而仍有合理性懷疑之存在，本院無從對
    公訴人所指被告丙○○涉犯之犯罪事實形成確信不疑之心證
    ，依刑事訴訟法上之「無罪推定」、「罪疑唯輕」之原則，
    應認被告丙○○之上揭辯解尚堪採信。此外，復查無其他積
    極證據足以證明被告丙○○確有公訴人所指之犯行，不能證
    明被告丙○○犯罪，揆諸首揭法條及判例意旨，原審應依刑
    事訴訟法第301條第1項為被告丙○○無罪之諭知，經核無不
    當。檢察官提起上訴，以：(1)丁○○遭提報組織犯罪之秘密
    。然被告丙○○並不否認當時曾與證人丁○○經由上開手機
    進行通話之事實，且為原審所是認，且被告丙○○從事警務
    工作多年，對於手機通話常有可能遭檢警依法上線監聽等情
    ，理應知之甚詳，是其為免雙方通話內容遭監聽致事跡敗露
    ，於通話時自會精簡扼要陳述，而非長篇大論描述事件原委
    ，從而被告丙○○與證人丁○○雖僅通話數秒，客觀上仍無
    法完全排除被告已將證人丁○○遭提報組織等關鍵詞語或內
    容傳達與證人丁○○之可能性。若證人蔣台福與陳志佳於原
    審之證詞均屬實，則證人丁○○豈會有機會與被告丙○○進
    行通話，是證人蔣台福與陳志佳上開證詞明顯與被告曾與證
    人丁○○通話交談之客觀事實不符，自屬可疑，而難採信。
    (2)證人丁○○於歷次警詢、偵查製作筆錄時，均就被告丙○○告知伊遭提報組織犯罪之過程（包括時間、地點、方式、
    內容等）供述、證述甚詳，並明確陳稱：被告任職單位內所
    有之職員，伊只認識被告1人等語，且證人丁○○於偵查中
    所為之證詞，亦係證人丁○○個人本於親身經歷之事情所為
    之陳述，並無遭檢察官誘導或暗示之情事，是證人丁○○於
    審理期日全盤翻異前詞，而為有利於被告之證述，動機即明
    顯可疑。況且證人丁○○於偵查中所為之2次證述（97年4月
    17 日、22日），均係以證人身分為之，且均經當庭具結為
    證，而證人丁○○尚非至愚之輩，豈有不知虛偽證述將遭受
    7年以下有期徒刑罪責之風險，是證人丁○○實無甘冒遭偽
    證罪責訴追之風險，恣意於偵查中先後為虛偽證述，僅為圖
    交保獲釋，再於審理中翻供而為真實證述之理。從而，證人
    丁○○於審理中所為之證詞，明顯係迴護被告之詞，不足採
    信，本件應以證人丁○○於偵查中所為之證述較為可採。(3)
    又證人丁○○事後雖出具道歉信函1紙予被告，載明：伊係
    為圖交保，故虛偽供稱洩密來源係來自被告云云，然衡情以
    言，證人於偵查中或審理期日作證時，理應知悉偽證罪係7
    年以下有期徒刑之重罪，是證人丁○○如確實為圖交保，甘
    受偽證罪責之風險而為虛偽證述，大可隨意捏造消息來源（
    如真實姓名年籍不詳之綽號「○○」之友人等），又豈需明
    確交待消息來源係來自被告等細節，再於事後另行出具道歉
    信函予被告表示歉意，此舉非但與常情有違，更無法阻卻其
    偽證罪之罪責，又若證人丁○○此種思維邏輯可以成立，則
    證人丁○○是否亦應另行出具道歉信函予本署承辦檢察官及
    原審，以示無端浪費司法資源之歉意？凡此種種，均足徵證
    人丁○○於審理中所為之證詞，及另行出具之道歉信函，均
    係用以迴護被告之手段，自難據此為有利於被告之認定等語
    ，指摘原判決諭知被告丙○○無罪為不當。然而，上揭上訴
    意旨(1)(3)，乃推論臆測而得，並無積極確切證據可資證明；
    上揭上訴意旨(2)所述，則與證人蔣台福、陳志佳於原審經具
    結後之證言不符，均非可據之為不利被告丙○○之認定。是
    檢察官就被告丙○○之上訴非有理由，應駁回其上訴。
三、上訴人即被告（下稱被告）乙○○部分：
  (一)公訴意旨認為被告乙○○涉有妨害秘密罪嫌，無非以：被告
    乙○○於上揭時、地，向證人丁○○洩漏國防以外秘密時，
    其所稱之檢舉人郭德偉及證人丁○○，其中郭德偉與其同在
    臺中港務警察局內，而證人丁○○則身在臺北，縱另一名小
    隊長石正德帶戊○○進入巨人徵信社搜索，亦無法與檢舉人
    郭德偉、證人丁○○見面之機會、對質機會，何以急需向證
    人丁○○示警？又何以要求證人丁○○交待裡面的人，等一
    下要是有警察過去，該當配合，被告乙○○此舉，無非為洩
    漏偵查秘密予證人丁○○，並使證人丁○○得以事先準備、
    因應，為其論據。訊據被告乙○○對於97年1月4日，有與丁○○電話聯絡「交代丁○○的員工不認識我們裡面的同事」
    之事雖予承認，然堅決否認有妨害秘密犯行，辯稱：伊打這
    通電話是為了要保護伊的證人，因為伊的證人丁○○在檢舉
    時有要求我說他不願見到戊○○；戊○○一開始就不認他住
    文心路及大聖街，戊○○幾次出來就是要找丁○○；由譯文
    內容就可以看出來，戊○○懷疑「阿偉」出賣他，所以石正
    德等人才會帶戊○○到巨人徵信社，是想要演戲給戊○○看
    ，消除戊○○的疑慮。而且並沒有積極證據證明檢察官有指
    示伊等到巨人徵信社搜索，伊應無洩密等語。
  (二)經查：
  1.台灣台中地方法院檢察署檢察官偵辦96年度偵字第2973號戊○○涉犯違反槍砲彈藥刀械管制條例一案，於97年1月4日上
    午9時55分偵查庭，提訊在押之戊○○，該次偵查筆錄固記
    載「（你在入所前住哪？）我住在跟丁○○先生合夥開的公
    司，在台中市○○路○段482號。（是否同意搜索你文心路公
    司？）同意。．．．諭知戊○○交由臺中港務警察局帶出搜
    索」，但檢察官隨即於同日上午10時43分進行第二次偵查庭
    ，偵訊戊○○該第二次偵查筆錄記載「（根據警方查證，你
    是住在大聖街327之2號4樓？）我沒有住在那邊，那是曹海
    怡住的，我有去過那邊沒錯，但我真的沒住過那邊，但如果
    要搜索也可以。．．．諭知戊○○交由臺中港務警察局帶出
    搜索」（見本院調閱上開偵查卷第18、20頁），而二次偵查
    筆錄均未記載偵查內臺中港務警察局有承辦警員在場。再觀
    諸卷附查搜索扣押筆錄記載「（執行時間）自97年1月4日12
    時30分起至97年1月4日12時40分止；（執行處所）台中市○
    區○○街327號4樓．．．（受執行人）戊○○；（執行人）
    石正德、許朝明、許明杰；（紀錄人）偵查員周炳旭」（見
    上開偵查卷第36頁），而卷內無第二份搜索扣押筆錄。執行
    搜索之證人石正德於偵查中則供稱：「（4月1日戊○○經本
    署謝志明檢察官借提開庭時有無進入偵查庭？）剛開始時沒
    進去，後來謝志明檢察官叫我進去，檢察官說被告戊○○不
    同意搜索大聖街住處。」，其他執行搜索之證人許朝明、許
    明杰、周炳旭均證稱未進入偵查庭（以上見他字偵查卷一第
    47頁）；證人石正德於原審亦結證稱：「（兩次在偵查庭內
    ，謝檢察官有沒有叫你們去搜索巨人徵信社？）沒有。」（
    見原審卷第165頁）。因此，承辦檢察官有無明確於第一次
    偵查庭後，即明確指示臺中港務警察局警員前往台中市○○
    路○段482號巨人徵信社執行搜索任務，尚有疑義。
  2.押解戊○○執行搜索之相關證人證言如下：
    (1)證人石正德於警詢供稱：「（97年1月4日帶同戊○○對巨
      人公司執行搜索及製作筆錄經過如何？）阿偉稱戊○○位
      於台中市○○區○○街327之2號4樓租屋處有許多關於暴
      力討債的資料，此訊息向檢察官報告後，檢察官於97年1
      月4日開提票，在檢察官訊問鄭嫌後，便由我等將鄭嫌帶
      往該處搜索（同意搜索），搜得涉嫌暴力討債之本票、支
      票及委託契約書等。在搜索過程中，鄭嫌表示要至巨人公
      司找丁○○，我表示渠配合一點，會順路將他帶往」（見
      他字第480號偵查卷一第27、28頁）又於偵查中供稱：「
      （當日為何沒有搜索巨人徵信社？）因為戊○○一直疑郭
      德偉出賣他，他要去質問丁○○。（戊○○說要去找人對
      質質問，你就帶他去？）我為了保護檢舉人。．．．（你
      會因為一位被通緝的人犯帶著他處走？）且當日檢察官有
      指示你帶著羈押禁見被告戊○○去向何人對質？）有時候
      為了保護檢舉人會，檢察官沒有指示，我們經驗不足沒打
      電話請示檢察官。」（見他字第480號偵查卷二第42頁）
      ，其於原審亦結證稱：「（帶戊○○去巨人徵信社是何人
      決定的？）是我們答應他順路過去的。我們是指我、許朝
      明及周炳旭」（見原審卷第165頁反面）。
    (2)證人許朝明於偵查中證稱：「（今年1月4日港警局借提戊○○之目的？）因為台中地檢署謝檢察官發指揮書要求我
      們就戊○○有關暴力討債部分再去搜索，我們全組出動。
      當天我們借提戊○○出來後直接帶他到大聖街搜索，我們
      約10時多從台中地檢署借提出去．．．才從12點半左右開
      始執行．．．（當天乙○○有全程在場嗎？）從借提到押
      解到大聖街搜索過程都在場，到大聖街時他因為有事先離
      開．．．我們在搜索完畢後，順道經過巨人徵信社時，有
      帶他到巨人徵信社」（見他字第480號偵查卷一第73～74
      頁）；其於原審復結證稱：「（為何要帶戊○○到巨人徵
      信社？）因為戊○○一直懷疑他被人檢他舉出賣，為什麼
      他一到泡沬紅茶店後就6、7人直接上去抓到他，他懷疑是
      阿偉出賣他的。當天阿偉也有到泡沬紅茶店。戊○○說如
      果等一下回去方便的話，可不可以帶他到巨人徵信社。．
      ．．（到了巨人徵信社有無執行搜索？）沒有。」（見原
      審卷第172頁反面）。
    (3)證人許明杰於偵查中證稱：「（今年1月4日港警局向本署
      借提戊○○之目的及整個過程？）因為當初抓到通緝犯戊○○，車上有搜出東西，他住的地方還沒去過，所以去搜
      索他住的地方看有無違禁品。在大聖街的租屋處搜索到一
      堆本票、支票，還有一些委託人寫給他的委託書，那些都
      有查扣．．．不過我有聽到戊○○在搜索他住處的點時，
      有要求我們帶他去巨人徵信社找劉SIR（指丁○○）交代
      事情，他說誰跟他舉報的要叫劉SIR幫他找出來．．．我
      們去巨人徵信社時，辦公室裡面只有一個4、5十歲的婦人
      ，戊○○就說他要找劉SIR，婦人就說他不在，戊○○有
      用辦公室的電話找劉SIR 可是找不到，我們就帶戊○○回
      來地檢，沒有對巨人徵信社搜索」（見他字第480號偵查
      卷一第95～96頁）；又證人周炳旭於偵查中證稱：「（97
      年1月4日是否有借戊○○搜索其住處？）我知道承辦人要
      借提，但我不知道是那一天，當天我原本在地檢署申請毒
      品的監聽票，約中午左右，石正德打電話給我，要我過去
      大聖街支援搜索。（你到大聖街時，當場有何人？）石正
      德、許朝明、許明杰、乙○○及我，戊○○也在場，後來
      辦公室打電話給乙○○，要他回去處理事情，所以他就開
      我的車回去。（搜索大聖街後，你們是否有將戊○○解還
      地檢署？）沒有，有可能是我去之前，他們已經講好他之
      前的徵信社，所以車子就直接開到文心路的徵信社，因為
      我是負責戒護戊○○，所以就跟他們一起進去徵信社，進
      去後，只有一位女性員工，戊○○就問老闆在不在，並說
      他知道誰點他的，該名女子說老闆不在，戊○○就說老闆
      回來後，去看守所看他，之後我們就解還地檢署」（見他
      字第480號偵查卷一第86頁）。
    (4)依上開證人等證述情節，臺中港務警察局警員於押解戊○○前往台中市○○街搜索後，再前往台中市○○路巨人徵
      信社，目的在於滿足戊○○之要求，欲尋找丁○○，並非
      依台灣台中地方法院檢察署檢察官之指示，前往巨人徵信
      社執行搜索，此與被告乙○○辯解相符合。
  3.又卷附於97年1月4日14時1分22秒起，被告乙○○以0000000
    000號行動電話與丁○○之0000000000號行動電話監聽光碟
    內容略以：
    乙○○：他（指戊○○）要求，他要和你（指丁○○）見面
    丁○○：我人在台北，他沒辦法和我見面。        。
    乙○○：那你要交代你們裡面的講，那過去．．不要當做．
            ．．都當做我們都不認識這樣，因為我回來在公司
            啦，我現在跟阿偉在一起，我回來在我公司啦，所
            以我不會過去你公司啦，我裡面的人．．你們．．
            你就交．．算．．當作．．不要說．．大家有認識
            這樣，我們就叫2個上去這樣，然後，看要不要叫
            你們裡面的打電話給你不？因為他在要求要跟你見
            面，他在懷疑阿偉跟他出賣的，就這點啦，他想跟
            你講話啦。
    此有台灣台中地方法院檢察署98年10月6日函送該監聽光碟
    存卷，並經本院勘驗內容如上無訛，有本院98年11月27日勘
    驗筆錄可據。而細釋上開通話內容，被告乙○○將戊○○要
    求其欲至巨人徵信社，與丁○○見面之事，告知丁○○，並
    要求丁○○轉告巨人徵信社之人員，不要說其等認識即將前
    往該公司之警員等；亦即被告乙○○並未提及臺中港務警察
    局即將依檢察官之指示，前往巨人徵信社執行搜索。是公訴
    意旨指：被告乙○○與丁○○電話通聯，在對巨人徵信社執
    行搜索前，將帶同羈押中之戊○○搜索巨人徵信社此一檢察
    官偵辦中屬偵查不公開之國防以外之偵查祕密，事先以電話
    向丁○○洩漏，更指示丁○○應交待公司內員工一概否認認
    識戊○○，以此使丁○○得事先準備，應付該次搜索等情，
    與卷內行動電話監聽內容並非符合。
  (三)綜上所述，被告乙○○辯稱其無任何洩漏偵查秘密予丁○○
    一事，尚屬有據，應值採信。況經本院調查相關事證，綜合
    審認，尚難確信本案就被告乙○○之犯罪事實已達真實之程
    度，而仍有合理性懷疑之存在，本院無從對公訴人所指被告
    乙○○涉犯之犯罪事實形成確信不疑之心證，依刑事訴訟法
    上之「無罪推定」、「罪疑唯輕」之原則，應認被告乙○○
    上揭辯解尚堪採信。此外，復查無其他積極證據足以證明被
    告丙○○確有公訴人所指之犯行，揆諸首揭法條及判例意旨
    ，不能證明被告乙○○犯罪，原審疏未詳查遽予論罪科刑，
    容有未洽。被告乙○○上訴意旨據此指摘原判決不當，為有
    理由；檢察官以原審量刑過輕為由，提起上訴，則無理由。
    原判決關於被告乙○○部分既有可議，應由本院撤銷原判決
    ，並另為被告乙○○無罪之諭知。
據上論斷，應依刑事訴訟法第368條、第369條第1項前段、第364
條、第301條第1項，判決如主文。
本案經檢察官甲○○到庭執行職務。
中    華    民    國    99    年    1     月    26    日
            刑事第七庭   審判長法  官 林  榮  龍
                               法  官 李  秋  娟
                               法  官 江  錫  麟
以上正本證明與原本無異。
不得上訴。
                               書記官 鄧  智  惠
中    華    民    國    99    年    1     月    27    日


司法院資訊處製作；財團法人民間司法改革基金會備份。
